【裁判字號】    95,簡,128
【裁判日期】    950928
【裁判案由】    就業服務法
【裁判全文】
臺中高等行政法院判決
                                     95年度簡字第00128號
原      告  甲○○
被      告  臺中市政府
代  表  人  乙○○
訴訟代理人  丙○○
上列當事人間因就業服務法事件，原告不服行政院勞工委員會中
華民國95年7月20日勞訴字第0950030707號訴願決定，提起行政
訴訟，本院判決如下︰
    主  文
原告之訴駁回。
訴訟費用由原告負擔。
    事  實
原告非法容留訴外人蔡樵榮所合法申請聘僱之菲律賓籍監護工AP
ROSTA ANIE JUAN（以下簡稱：A君，護照號碼：KK893425，工作
地址：南投縣名間鄉○○村○○路91號）於臺中市○區○○路21
9號址內從事清潔工作，案經彰化縣警察局和美分局於民國（下
同）95年2月8日接獲A君檢舉，自訴其原雇主無故將其解僱，並
將其交由仲介帶回，經由仲介陳俗蓉引介非法從事工作，該分局
於95年3月28日以分三字第0950001131號函，移由被告查證屬實
，被告乃依就業服務法第44條及第63條第1項規定處原告罰鍰新
臺幣（下同）15萬元。原告不服，提起訴願，遭決定駁回，遂提
起本件行政訴訟。茲將兩造訴辯意旨陳述於下：
一、原告起訴意旨略以：
    (一)被告係按彰化縣警察局和美分局於95年2月8日接獲A君檢
      舉原告之事證，以本使原告受處分為目的，必然會擴張事
      實，甚至虛構事實，不無故意入人於受處分。本案顯示資
      料尚無原告有何容留A君情事，被告遽認原告違反就業服
      務法第44條規定事項，顯有誤會，以致原告頗受冤枉之虞
      。
    (二)A君所為之供述有悖常情，A君原欲要求原告僱用未果，故
      其抽象之陳述，委無可採。原告在未有具體事證之前提下
      ，被推定為非法，顯有違「無罪推定原則」。
    (三)被告在選擇達成行政目的之處分時，須符合妥當性、必要
      性及狹義比例性之要求。行政機關使用過多之不確定法律
      概念，即令受處分人受有無法預測之危險，本件A君檢舉
      說明不清楚，不得作為論據。
    (四)被告顯然違反公平原則，違法處分至為明顯。原處分遽認
      原告非法收容外勞，A君是到原告佛堂拜拜後就離去，並
      無在原告佛堂住宿，何能指稱非法收容外勞，被告處分顯
      有違背經驗法則與論理法則。
    (五)本案原處分及訴願決定均未查明，尚嫌速斷，顯有違誤失
      平，因求為判決將訴願決定及原處分均撤銷等語。
二、被告答辯意旨略以：
    (一)依據就業服務法第48條第1項規定：「雇主聘僱外國人工
      作，應檢具有關文件，向中央主管機關申請許可。」同法
      第44條規定：「任何人不得非法容留外國人從事工作。」
      ，同法第63條第1項規定：「違反第44條或第57條第1款、
      第2款規定者，處新臺幣15萬元以上75萬元以下罰鍰。」
      另行政院勞工委員會於91年7月24日勞職外字第091020507
      8號令及91年9月11日勞職外字第0910205655號令：「緣『
      就業服務法』（以下簡稱本法）於91年1月21日修正公佈
      施行（依中央法規標準法第13條規定，自同年月23日發生
      效力），為因應本法修正實施後適用上之疑義，本法第57
      條第1款、第2款、第3款之認定原則如下：一、本法第57
      條第1款『聘僱他人所申請聘僱之外國人』1.與第44條「
      非法容留」有所區分。2.說明：應依客觀事實判定『非法
      雇主』與『外國人』間有否構成聘僱關係，如『非法雇主
      』與『外國人』間『無聘僱關係』者，則非本款規定之範
      圍，而係違反第44條『非法容留』之規定。」、「查『就
      業服務法』第44條規定：『任何人不得非法容留外國人從
      事工作。』係指『自然人或法人』與外國人間雖無聘僱關
      係，但有未依本法及相關法令規定申請許可，即容許外國
      人停留於某處所為其從事勞務提供或工作事實之行為而言
      。‧‧‧。」解釋有案。
    (二)原告起訴理由略謂：「一、被告所為係按彰化縣警局和美
      分局，於95年2月8日接獲A君檢舉原告其事證，以本使原
      告受處分為目的，必然會擴張事實，甚至虛構事實，不無
      故入人於受處分，查本案顯示資料尚無原告有何扮演容留
      A君情事，被告遽認原告違反就業服務法第44條規定事項
      ，顯有誤會，以致原告頗受冤枉之虞‧‧‧。」等語。
    (三)卷查本案原告非法容留菲律賓籍外籍外國人A君於臺中市
      ○區○○路219號從事清潔工作，經彰化縣警察局和美分
      局製作相關人員筆錄在案，原告雖為上開主張，然查原告
      於調查筆錄，略以：「（問）：警方於95年2月8日20時30
      分接獲一名外勞APROSTA ANIE JUAN（菲律賓籍，1975年6
      月7日，護照號碼：KK893425：原雇主-蔡樵榮，住-南投
      縣名間鄉○○路91號）檢舉，指出她曾在你的家中工作，
      請問她是於何時？在何地從事工作？（答）她有去兩次，
      有一個婦人帶她去的；剛好我的師姐在問事；那個婦人就
      說你們要不要用這個外勞，我就跟她講說我們這邊的志工
      很多，後來該外勞APROSTA ANIE JUAN就跟我們的志工在
      一起打掃，打掃完後婦人就帶他（她）回去了，第二次該
      婦人又帶她來說，這個外勞要不要留下來用，我就說這個
      外勞是不合法的，我們不要用；然後我就拿500元給她（
      外勞），並拿一張簽了名的名片給她」、「（問）經該外
      勞指證歷歷曾於94年2月16日至17日在你家中（臺中市○
      區○○路219號），從事清潔的工作，並領到工資新臺幣
      991元；該外勞並出示你公司的名片，請問你做何解釋？
      （答）日期我不知道，我只知道她有去兩次；我沒有拿工
      資給她，我是因為看她可憐所以才拿新臺幣500元給她，
      名片上寫名字是因為我跟她講如果她有甚麼困難需要幫忙
      時可以打電話給我」。另，A君於調查筆錄，略以：「（
      問）請詳述非法工作地點及非法雇主為何人？工作內容為
      何？（答）非法工作從2005年2月16日至17日在臺中市○
      區○○路219號甲○○家中工作，從事清潔工作，薪資為
      新台幣991元，‧‧‧。」、「（問）以上薪資由何人？
      以何種方式給付？是否有薪資明細？（答）薪資由雇主支
      付給仲介公司，再由仲介公司的秘書當面交給我簽收，但
      沒有交給簽收副本」、「（問）向警方出示（佛光普照蓮
      花會館）甲○○及緣專業美容技術中心2張名片，是否是
      在非法雇主工作場所所取得（即證明非法雇主之地點）？
      （答）是的」。原告非法容留A君之相關情事，雖原告未
      承認，然互核其與A君之偵訊筆錄，原告非法容留A君從事
      工作之事實洵堪認定，此有彰化縣警察局和美分局調查筆
      錄並經其各自於末行簽名捺指印在案。原告未有具體事證
      ，自不得空言否認其真實性，依上開解釋令意旨：如「非
      法雇主」與「外國人」間「無聘僱關係」者，則非就業服
      務法第57條第1款規定之範圍，而係違反同法第44條「非
      法容留」之規定；復按該條規定：「任何人不得非法容留
      外國人從事工作。」係指「自然人或法人」與外國人間雖
      無聘僱關係，但有未依本法及相關法令規定申請許可，即
      容許外國人停留於某處所為其從事勞務提供或工作事實之
      行為而言。據上，原告未依就業服務法第48條第1項規定
      ，應檢具有關文件，向中央主管機關申請許可，即非法容
      留外國人從事工作，縱非故意，惟「任何人不得非法容留
      外國人從事工作。」法有明文，原告應注意，並能注意，
      而不注意，顯屬有過失行為，即應受處罰。原告非法容留
      菲律賓籍外國人A君工事實明確，是以原告之訴顯無理由
      ，被告所為之處分，於法並無不合，請駁回原告之訴等語
      。
    理  由
一、按「除本法另有規定外，外國人未經雇主申請許可，不得在
    中華民國境內工作。」、「任何人不得非法容留外國人從事
    工作。」、「違反第44條或第57條第1款‧‧‧規定者，處
    新臺幣15萬元以上75萬元以下罰鍰。‧‧‧」分別為就業服
    務法第43條、第44條及第63條第1項所規定。又「緣『就業
    服務法』於91年1月21日修正公佈施行（依中央法規標準法
    第13條規定，自同年月23日發生效力），為因應本法修正實
    施後適用上之疑義，本法第57條第1款、第2款、第3款之認
    定原則如下：一、本法第57條第1款『聘僱他人所申請聘僱
    之外國人』：1.與第44條「非法容留」有所區分。2.說明：
    應依客觀事實判定『非法雇主』與『外國人』間有否構成聘
    僱關係，如『非法雇主』與『外國人』間『無聘僱關係』者
    ，則非本款規定之範圍，而係違反第44 條『非法容留』之
      規定。二、... 」、「查『就業服務法』第44條規定『任
    何人不得非法容留外國人從事工作。』係指『自然人或法人
    』與外國人間雖無聘僱關係，但有未依本法及相關法令規定
    申請許可，即容許外國人停留於某處所為其從事勞務提供或
    工作事實之行為而言‧‧‧」亦經行政院勞工委員會91年7
      月24日勞職外字第0910205078號令及91年9月11日勞職外
    字第0910205655號令釋有案（見本院卷第37頁至第39頁），
    上開函釋為主管機關就其職掌公務所為職務上解釋，既與上
    揭就業服務法不相牴觸，自可採用。
二、本件原告非法容留蔡樵榮所合法申請聘僱之菲律賓籍監護工
    A君（護照號碼：KK893425，工作地址：南投縣名間鄉○○
    村○○路91號）於臺中市○區○○路219號地址內從事清潔
    工作，經彰化縣警察局和美分局於95年2月8日接獲A君檢舉
    ，移由被告查核屬實，，被告乃認原告涉有就業服務法第44
    條之情事，乃依同法第63條第1項規定處原告罰鍰15萬元等
    情，為原告所不爭執，彰化縣警察局和美分局95年3月28日
    分三字第0950001131號函、外國人A君、原告之調查筆錄、
    相關照片、名片及台中市政府行政處分書影本等件附卷可
    稽（見本院卷30頁至第52頁），揆諸首揭規定及函釋意旨，
    原處分並無違誤。
三、原告雖為如起訴意旨之主張，然查：原告有非法容留A君之
    情事，業據外國人A君於警訊調查筆錄指稱：「問：（請詳
    述非法工作地點及非法雇主為何人？工作內容、薪資為何？
    ）答：非法工作從2005年2月16日至17日在臺中市○區○○
    路219號甲○○君家中工作，從事清潔工作，薪資為新臺幣
    991元，‧‧‧。問：（以上薪資由何人？以何種方式給付
    ？是否有薪資明細？）答：薪資由雇主支付給仲介公司，再
    由仲介公司的秘書當面交給我簽收，但沒有交給簽收副本。
    答：（向警方出示佛光普照蓮花會館甲○○及緣專業美容技
    術中心2張名片，是否是在非法雇主工作場所所取得〈即證
    明非法雇主之地點〉？）答：是的」。而原告於警訊調查筆
    錄亦供稱：「問：（警方於95年2月8日20時30分接獲一名外
    勞A君檢舉，指出她曾在你的家中工作，請問她是於何時？
    在何地？從事何種工作？）答：她有去兩次，有一個婦人帶
    她去的，剛好我的師姐在問事，那個婦人就說你們要不要用
    這個外勞，我就跟她講說我們這邊的志工很多，後來該外勞
    A君就跟我們的志工在一起打掃，打掃完後該婦人就帶她回
    去了，第二次該婦人又帶她來說，這個外勞要不要留下來用
    ，我就說這個外勞是不合法的，我們不要用，然後我就拿了
    500元給她（外勞），並拿一張簽了名的名片給她。問：（
    經該外勞指證歷歷曾於94年2月16日至17日在你家中從事清
    潔的工作，並領到工資新臺幣991元；該外勞並出示你公司
    的名片，請問你做何解釋？）答：日期我不知道，我只知道
    她有去兩次；我沒有拿工資給她，我是因為看她可憐所以才
    拿新臺幣500元給她，名片上寫名字是因為我跟她講說如果
    她有什麼困難需要幫忙時可以打電話給我。」足證原告有非
    法容留之事實堪以認定，被告以原告涉有違反就業服務法第
    44條之規定，乃據以依同法第63條第1項規定處原告罰鍰15
    萬元，並無違誤，亦無違反原告所稱之無罪推定原則、公平
    原則、經驗法則與論理法則之情事，原告空言主張並非可採
    。
四、綜上所述，原告所訴並非足採，本件原處分並無違誤，訴願
    決定予以維持，亦無不合，原告訴請撤銷，為無理由，應予
    駁回。本件為簡易事件，爰不經言詞辯論逕為判決。
據上論結，本件原告之訴為無理由，依行政訴訟法第233條第1項
、第236條、第195條第1項後段、第98條第3項前段，判決如主文
。
中    華    民    國    95    年    9    月    28     日
                          第二庭法  官  莊  金  昌
以上正本證明與原本無異。
如不服本判決，應於判決送達後20日內，以本訴訟事件所涉及之
法律見解具有原則性者，始得向本院提出上訴狀並表明上訴理由
，經最高行政法院許可，否則不得上訴；如於本判決宣示後送達
前提起上訴者，應於判決送達後20日內補提上訴理由書（均應依
對造人數提出繕本）。
提起上訴應預繳送達用雙掛號郵票390元（34元及5元郵票各10份
)。
中    華    民    國     95    年   9    月    28     日
                                書記官  凌  雲  霄


司法院資訊處製作；財團法人民間司法改革基金會備份。
